【裁判字號】    92,聲判,147
【裁判日期】    921125
【裁判案由】    聲請交付審判
【裁判全文】
臺灣臺北地方法院刑事裁定                        九十二年度聲判字第一四七號
    聲  請  人  圓昌化工實業股份有限公司
    即  告訴人
    代  表  人  乙○○
    代  理  人  徐家福律師
    被      告  甲○○  男  六.
                丙○○  男  五.
右列聲請人即告訴人因被告詐欺案件，不服臺灣高等法院檢察署檢察長中華民國九十
二年七月五日九十二年度上聲議字第二七二五號駁回再議之處分（原不起訴處分案號
：臺灣臺北地方法院檢察署九十一年度偵字第二四一五五號），聲請交付審判，本院
裁定如左：
    主  文
聲請駁回。
    理  由
一、按告訴人不服上級法院檢察署檢察長或檢察總長認再議為無理由而駁回之處分者
    ，得於接受處分書後十日內委任律師提出理由狀，向該管第一審法院聲請交付審
    判；法院認交付審判之聲請不合法或無理由者，應駁回之，刑事訴訟法第二百五
    十八條之一、第二百五十八條之三第二項前段，分別定有明文。次按民國九十一
    年一月十七日三讀通過，同年二月八日公佈之刑事訴訟法第二百五十八條之一係
    參考德國刑事訴訟法第一百七十二條第二項之規定及日本刑事訴訟法第二百六十
    二條准起訴之規定，增訂「聲請法院交付審判制度」，告訴人於不服上級檢察署
    之駁回處分者，得向法院聲請交付審判；其目的係為對於檢察官起訴裁量之制衡
    ，除貫徹檢察機關內部檢查一體之原則所含有之內部監督機制外，另宜有檢察機
    關以外之監督機制，由法院保有最終審查權而介入審查，以提供告訴人多一層救
    濟途徑（刑事訴訟法第二百五十八條之一立法理由參照）以促使檢察官對於不起
    訴處分為最慎重之篩選，審慎運用其不起訴裁量權；從而，本條之適用一方面係
    強制告訴人先循檢察機關內部之監督機制救濟無效果後，始由法院為之，另方面
    亦促使檢察機關內部省視其不起訴處分是否妥當，法院有最終審查權；故交付審
    判之制度雖賦予法院於告訴人交付審判之聲請裁定准否前，可依同法第二百五十
    八條之三第三項規定為「必要之調查」，然法院於審查交付審判之聲請有無理由
    時，應以審酌告訴人所指摘不利被告之事證未經檢察機關詳為調查或斟酌，或不
    起訴處分書所載理由違背經驗法則、論理法則及證據法則為限，方符本條係為制
    衡檢察官起訴裁量權之立法意旨（參刑事訴訟法概論（下）第一一七頁，林俊益
    著、法院辦理刑事訴訟案件應刑注意事項第一百十八項）。
二、聲請交付審判意旨略以：被告丙○○於民國九十二年五月六日（聲請狀誤繕為九
    十二年五月三日）之答辯狀內載明被告等人於簽訂代工合約書前時，即故意蓋用
    與支票不符之印鑑章，此行為顯違亦場慣常交易情形，是故被告等人於簽訂代工
    合約書時，主觀上即具有詐欺故意，客觀上有施用詐術之行為；另被告丙○○亦
    於上開答辯狀內自白其與程萬輝（已歿）、被告甲○○共同購買空白支票，且證
    人張玉（聲請狀誤繕為張玉秀）以書面表明被告二人與程萬輝在證人住處商量
    買芭樂票以應付聲請人，是以就被告二人購買芭樂票以支付買受三臺重型車輛部
    分，亦購成共同詐欺犯行，惟原檢察官及高等法院檢察署檢察長均未就上開答辯
    狀及證人之書面證詞予以論斷，則原不起處分書及駁回再議處分書當然有違背證
    據法則、應調查證據未予調查之違誤。
三、經查：
（一）聲請人即告訴人圓昌化工實業股份有限公司（下稱圓昌公司）前以被告甲○○
      、丙○○及廖陳俊等有詐欺情事，向臺灣臺北地方法院檢察署提出告訴，經該
      署檢察官偵查結果，認為被告等人罪嫌尚有不足，於九十二年五月七日以九十
      一年度偵字第二四一五五號為不起訴處分後，聲請人不服，對上開處分聲請再
      議，經臺灣高等法院檢察署檢察長審核，認為廖陳俊部分偵查尚未完備，於九
      十二年七月四日以九十二年度上聲議字第二七二五號發回續查，至於被告甲○
      ○、丙○○部分再議之聲請則無理由，於九十二年七月五日以九十二年度上聲
      議字第二七二五號處分書駁回再議之聲請，並於九十二年七月十八日送達聲請
      人，聲請人於接受處分書後十日內，即同年月二十五日委任徐家福律師提出聲
      請交付審判理由狀，向本院聲請交付審判，經本院審核聲請人之程序要件，符
      合刑事訴訟法第二百五十八條之一第一項之規定。此有聲請人提出之聲請再議
      狀與再議駁回處分書及臺灣高等法院檢察署送達證書乙紙可稽，分別附於臺灣
      臺北地方法院檢察署九十一年度偵字第四六一九號卷及臺灣高等法院檢察署九
      十二年度上聲議字第二七二五號卷可考，並據本院依職權調閱臺灣臺北地方法
      院檢察署及臺灣高等法院檢察署上開卷證核閱無誤，尚有刑事委任狀及刑事聲
      請交付審判理由狀（下稱交付審判聲請狀）附本院卷可參，是本件聲請程序係
      屬適法。
（二）被告丙○○雖於九十二年五月六日之答辯狀內載明：「．．．，由於遭受另一
      被告甲○○之故意陷害，佯稱礦石生意有利可圖，前往圓昌公司承租礦場設備
      從代工合約書之簽名，用印以及以不符之印鑑蓋在十三張支票都由甲○○一人
      包辦．．．」，然依上開內容以觀，僅可推論被告丙○○明知支票上之印鑑不
      符。而被告與聲請人訂定代工合約書，由聲請人提供和仁礦場全套碎石生產設
      備與被告等代工生產石灰石，為期十年，並由被告於簽約後交付保證金四百萬
      元之支票一張及預付一年份租金每月七十萬元之支票十二張與聲請人，且已領
      取六期合計三百八十五萬元（第一月三十五萬元）等情，為聲請人代表人之配
      偶吳錦泉所自承（九十一年度偵字第二四一五五號第一卷第九七頁反面）。是
      以被告縱知支票上之印鑑不符，既仍依約給付六期之租金，尚難據此即論被告
      於簽訂代工合約書時，即有詐欺之故意。故原不起訴處分書及駁回再議聲請處
      分書，縱未特就被告丙○○上開之答辯作說明，亦無妨原不起訴處分書及駁回
      再議聲請處分書對被告等成立詐欺罪嫌尚有不足之認定，即原不起訴處分書及
      駁回再議聲請處分書自無違背證據法則，及應調查之事項未予調查之違誤。
（三）又被告是否購成詐欺，應以交付支票當時是否已有不使兌現之情形為斷，查被
      告丙○○於上開答辯狀係稱：「．．．甲○○和程萬輝在外購買空頭支票，我
      雖然在場，但是背書是由甲○○幫我蓋的。說好，我已付了很多股款，他們二
      人會負責這些經手的錢，只要在合約及票蓋章背書就好．．．」（參見九十一
      年度偵字第二四一五五號卷第一六八頁），是以觀諸上開內容，被告丙○○主
      觀上係認為就被告間就業務內部事務之分配，支付該支票之資金應由被告甲○
      ○及程萬輝負責，並無不使兌現之意思，且被告已在支票上背書表示負擔債務
      ，尚難僅憑共同購買空頭支票之行為，即認被告有詐欺之犯行。聲請人執此認
      為原不起訴處分書及駁回再議聲請處分書有違背證據法則，適用法判不當之違
      誤，顯有誤會。
（四）復按被告以外之人於審判外之言詞或書面陳述，除法律有規定者外，不得作為
      證據。被告以外之人於偵查中向檢察官所為之陳述，除顯有不可信之情況者外
      得為證據，刑事訴訟法第一百五十九條第一項、第一百五十九條之一第二項定
      有明文。是以證人於審判外之書面陳述，不得作為證據，其立法理由即在於證
      人以書面代替到庭之陳述要與直接審理主義、言詞審理主義有違，故不得採為
      證據。查證人張玉之書面證詞，依上開說明，自不得採為論斷之依據，且該
      證人已於九十二年三月二十五日，至原檢察官前具結作證，自無需再就其書面
      證詞予以審究。
（五）綜上，本院審核聲請人所指原不起訴處分書及駁回聲請再議聲請處分書有未盡
      調查證據、違背證據法則、適用法則不當並誤認事實之違誤，並非屬實。
四、從而，聲請人雖就被告涉犯刑法第三百三十九條第一項詐欺取財罪，並請求交付
    審判，惟本罪以詐術使人將本人或第三人之物交付為構成要件，本件既難僅憑告
    訴人片面指述，即認被告等人有何詐欺犯行，自不構成前開罪嫌，原不起訴處分
    書及駁回再議聲請處分書既已調查說明，認為無積極證據證明被告犯罪，其犯罪
    嫌疑不足，依刑事訴訟法第二百五十二條第十款規定，原檢察官及臺灣高等法院
    檢察署檢察長分別予以不起訴處分及駁回再議之聲請，對照卷內資料，於法並無
    違誤。本件聲請交付審判意旨仍執前詞，對於原處分加以指摘求予審判，非有理
    由，應予駁回。
五、依刑事訴訟法第二百五十八條之三第二項前段，裁定如主文。
中      華      民      國    九十二    年     十一     月    二十五    日
                                      臺灣臺北地方法院刑事第十六庭
                                          審判長法  官  劉嶽承
                                                法  官  劉台安
                                                法  官  胡宗淦
右正本證明與原本無異。
本裁定不得抗告。
                                                書記官  張耀鴻
中      華      民      國    九十二    年     十一     月    二十五    日


司法院資訊處製作；財團法人民間司法改革基金會備份。
